【裁判字號】    98,訴,3218
【裁判日期】    981012
【裁判案由】    毒品危害防制條例
【裁判全文】
臺灣板橋地方法院刑事判決              98年度訴字第3218號
公  訴  人  臺灣板橋地方法院檢察署檢察官
被      告  甲○○
上列被告因違反毒品危害防制條例案件，經檢察官提起公訴（98
年度毒偵字第5965號），嗣因被告就被訴事實為有罪之陳述，本
院告知被告簡式審判程序之旨，並聽取當事人之意見後，裁定改
由受命法官獨任依簡式審判程序進行，判決如下：
    主  文
甲○○施用第一級毒品，累犯，處有期徒刑拾月；又施用第二級
毒品，累犯，處有期徒刑陸月。應執行有期徒刑壹年貳月。
    事  實
一、甲○○有搶奪、竊盜等前科，前因違反麻醉藥品管理條例案
    件，經本院於民國82年12月6 日以82年度易字第5733號判處
    有期徒刑6 月確定，嗣於83年11月13日執行完畢；復因違反
    藥事法案件，經本院於84年3 月22日以84年度訴字第354 號
    判處有期徒刑5 月，嗣經上訴，由臺灣高等法院於84年9 月
    18日以84年度上訴字第2331號撤銷改判為有期徒刑8 月確定
    ；又因違反麻醉藥品管理條例案件，經本院於84年3 月24日
    以84年度易字第1342號判處有期徒刑8 月，後經臺灣高等法
    院於84年8 月17日以84年度上易字第2327號撤銷改判為有期
    徒刑10月確定；後再因違反麻醉藥品管理條例案件，經本院
    於85年9 月23日以85年度易字第4540號判處有期徒刑1 年確
    定。前開所判有期徒刑8 月、有期徒刑10月之二確定案件，
    經臺灣高等法院於84年11月30日以84年度聲字第1757號定應
    執行刑為有期徒刑1 年4 月，與前開所判有期徒刑1 年之案
    件合併執行，刑期起算日為84年11月20日，於86年5 月1 日
    縮短刑期假釋出監，縮刑期滿日期為87年1 月20日；嗣於假
    釋期間之87年1 月13日復因違反麻醉藥品管理條例案件，經
    臺灣高等法院以86年度上易字第8654號判處有期徒刑1 年確
    定，經撤銷前開假釋，而應執行殘刑8 月19日，並與前開87
    年間所判處之有期徒刑1 年案件合併執行，縮刑期滿日為89
    年8 月15日，嗣於89年5 月5 日縮短刑期假釋出監付保護管
    束，於89年8 月15日保護管束期滿，保護管束未經撤銷，視
    為執行完畢。後又因偽造文書案件，經本院於90年4 月23
    日以89年度訴字第2025號判處有期徒刑6 月確定，復因違反
    毒品危害防制條例案件，經本院於90年4 月23日（被告前案
    紀錄表此部分誤載為90年4 月24日）以90年度訴字第525 號
    判處有期徒刑6 月確定，前開二罪經定應執行刑為有期徒刑
    11月，並接續執行，嗣於91年7 月22日縮刑期滿執行完畢，
    翌日出監（於本案不構成累犯）；後復因施用第一、二級毒
    品案件，經本院於93年1 月19日以92年度訴字第2406號分別
    判處有期徒刑8 月、6 月，經定應執行刑為有期徒刑1 年，
    嗣經上訴，由臺灣高等法院於93年4 月8 日以93年度上訴字
    第651 號判決駁回上訴而確定，甲○○嗣於93年7 月2日 經
    通緝到案後，即送監執行前該經定應執行刑為有期徒刑1 年
    之毒品案件，又甲○○於前開通緝到案前再因違反毒品危害
    防制條例案件，嗣經本院於93年9 月30日以93年度訴字第
    1323號判處有期徒刑1 年2 月確定，並與前開所判有期徒刑
    8 月、6 月之確定案件，經本院於93年12月7 日以93年度聲
    字第2237號定應執行刑為有期徒刑2 年，嗣於95年5 月25
    日縮短刑期假釋出監（尚未執行完畢）；又因贓物案件，經
    臺灣宜蘭地方法院判處有期徒刑3 月，復於95年間因再犯毒
    品危害防制條例案件，經臺灣高等法院於96年5 月16日以96
    年度上訴字第1409號判處有期徒刑1 年2 月確定，及於96年
    間因再犯毒品危害防制條例案件，先後經本院於96年2 月16
    日以96年度訴字第448 號判處有期徒8 月（嗣經上訴台灣高
    等法院後撤回上訴確定）、於96年5 月31日以96年度訴字第
    1255號判處有期徒刑7 月確定，嗣其前開假釋業經撤銷，於
    96年1 月14日再入監執行，而上開7 罪於96年7 月16日經本
    院以96年度聲減字第1993號裁定減刑後，並分別定其應執行
    刑為有期徒刑為1 年、1 年15日確定，經接續執行後，於97
    年7 月30日徒刑執行完畢而於97年7 月31日出監（於本案構
    成累犯）。
二、甲○○於前開期間內，曾因施用第二級毒品安非他命案件，
    經臺灣新竹地方法院於88年3 月3 日以88年度毒聲字第351
    號裁定送觀察、勒戒後，認無繼續施用毒品之傾向，而由臺
    灣新竹地方法院檢察署檢察官於88年4 月9 日以88年度偵字
    第1430號為不起訴處分確定；復因施用第二級毒品安非他命
    案件，經臺灣板橋地方法院檢察署檢察官聲請本院以89年度
    毒聲字第6107號裁定送觀察、勒戒後，認有繼續施用毒品之
    傾向，再聲請本院裁定令入戒治處所施以強制戒治，於90年
    2 月13日入臺灣臺北戒治所施以強制戒治，於90年8 月31日
    停止戒治付保護管束，後於91年1 月31日保護管束期滿，保
    護管束未經撤銷，視為強制戒治期滿而執行完畢，所涉刑案
    部分並經本院於90年4 月23日以90年度訴字第525 號判處有
    期徒刑6 月確定（已如前述）；後甲○○再因施用第一、二
    級毒品案件，經臺灣板橋地方法院檢察署檢察官聲請本院以
    92年度毒聲字第3048號裁定令入戒治處所施以強制戒治，於
    92年11月20日入臺灣臺北戒治所施以強制戒治，後因毒品危
    害防制條例修正，而於93年1 月9 日出所，所涉刑案部分則
    經本院於93年1 月19日以92年度訴字第2406號分別判處有期
    徒刑8 月、6 月，經定應執行刑為有期徒刑1 年，嗣經上訴
    ，由臺灣高等法院於93年4 月8 日以93年度上訴字第651 號
    判決駁回上訴而確定（如前所述）。又於95、96年間再因施
    用第一、二級毒品案件，先後經臺灣高等法院以96年度上訴
    字第1409號判處有期徒刑1 年2 月、本院以96年度訴字第
    448 號、第1255號判處有期徒刑8 月、7 月確定（如前所述
    ）。
三、詎甲○○猶不知悔改，於前開第一次強制戒治執行完畢釋放
    後五年內，多次再因前述施用第一級、第二級毒品犯行，經
    判刑確定（詳如前述），仍未戒絕，明知海洛因、甲基安非
    他命分別係毒品危害防制條例第2 條第2 項第1、2款所定之
    第一、二級毒品，不得施用及持有，竟仍基於施用第一級毒
    品海洛因及第二級毒品甲基安非他命之犯意，於98年7 月12
    日晚上某時，在其位於臺北縣中和市○○路89 巷7號15樓之
    住處內（檢察官起訴書載為於98年7 月13日為警採尿時回溯
    26小時與96小時內某時，在不詳處所），以將第一級毒品海
    洛因摻水後置入注射針筒內施打注射入人體之方式，施用第
    一級毒品海洛因1 次；另以將甲基安非他命毒品置於玻璃球
    內，以火燒烤使之產生煙霧後，再將該煙霧吸入體內之方式
    ，施用第二級毒品甲基安非他命1 次，嗣經警於同年月13日
    中午12時許，在臺北縣中和市○○街與員山路口，見甲○○
    行跡可疑上前盤查，經甲○○同意採集其尿液檢體，送請臺
    灣檢驗科技股份有限公司檢驗結果，其尿液檢體呈嗎啡類及
    安非他命類陽性反應，始確悉上情。
四、案經臺北縣政府警察局中和第二分局移送臺灣板橋地方法院
    檢察署檢察官偵查起訴。
    理  由
一、按依刑事訴訟法第284 條之1 之規定，除簡式審判程序、簡
    易程序及第376 條第1 款、第2 款所列之罪之案件外，第一
    審應行合議審判，復依同法第273 條之1 第1 項之規定，除
    被告所犯為死刑、無期徒刑、最輕本刑為三年以上有期徒刑
    之罪或高等法院管轄第一審案件者外，於第一次審判期日前
    之準備程序進行中，被告先就被訴事實為有罪之陳述時，審
    判長得告知被告簡式審判程序之旨，並聽取當事人、代理人
    、辯護人及輔佐人之意見後，裁定進行簡式審判程序。查被
    告甲○○所犯係死刑、無期徒刑、最輕本刑為三年以上有期
    徒刑以外之罪，其於準備程序中就被訴事實為有罪之陳述，
    經法官告知簡式審判程序之旨，並聽取公訴人、被告之意見
    後，業經本院合議庭依上開規定裁定由受命法官獨任進行簡
    式審判程序，合先敘明。
二、訊據被告甲○○坦承前揭犯罪事實，又被告於前開時、地經
    警查獲後採集之尿液檢體經送台灣檢驗科技股份有限公司以
    酵素免疫分析法篩檢、氣相層析質譜儀分析法確認，檢驗結
    果呈安非他命類（安非他命、甲基安非他命）、鴉片類（嗎
    啡、可待因）陽性反應，此有臺北縣政府警察局中和第二分
    局毒品危害防制條例犯罪嫌疑人姓名代碼對照表、台灣檢驗
    科技股份有限公司於98年8 月5 日出具之UL/2009/70787 號
    濫用藥物檢驗報告各1 紙（見臺灣板橋地方法院檢察署98
    年度毒偵字第5965號卷第3 頁、第4 頁）附卷足憑，且查：
    (一)海洛因施用入人體後水解還原成嗎啡，再循嗎啡之代謝方
    式排出體外，業據行政院衛生署藥物食品檢驗局以73藥檢壹
    字第030221號函說明綦詳，且尿液中能否驗出嗎啡陽性反應
    ，與其投與量、投與途徑、採尿時間、個人體質及檢測方法
    之靈敏度有關，國外曾有文獻報導注射6 毫克之海洛因鹽酸
    鹽，其代謝物嗎啡之平均可檢出時限約為26小時，亦經行政
    院衛生署藥物食品檢驗局於81年9 月8 日以（81）藥檢壹字
    第8114885 號函釋明在案。(二)又按甲基安非他命經口服投與
    後約百分之70於24小時內自尿中排出，約百分之90於96小時
    內自尿中排出，由於甲基安非他命成分之檢出與其投與方式
    、投與量、個人體質、採尿時間與檢測儀器之精密度等諸多
    因素有關，因此僅憑尿液中呈安非他命陽性反應，並無法確
    實推算吸食時間距採集時間之長短，惟依上述資料推斷，最
    長可能不會超過四日，亦經行政院衛生署藥物食品檢驗局81
    年2 月8 日（81）藥檢壹字第001156號函示明確。(三)另前揭
    尿液檢驗報告載明係以GC/MS （即氣相層析質譜儀分析法）
    方法作為確認檢驗之方式，而該方法之原理係檢品經氣化後
    ，通過層析管分離純化，再將純化後之成分循序送入質譜儀
    做個別鑑定。因質譜儀所測定之圖譜，在化學上被公認具有
    指紋特性，故可據以完全判定該檢品係為何種化合物。是以
    氣相層析質譜儀（GC/MS）作藥物及其代謝產物之定性及定
    量分析，幾乎不會有偽陽性反應產生，亦經台北榮民總醫院
    於83年4 月7 日以83北總內字第3059號函釋明在案。準此被
    告之尿液經以氣相層析質譜儀分析法檢驗，既係呈安非他命
    類、鴉片類陽性反應，堪認被告前開施用第一級毒品海洛因
    及第二級毒品甲基安非他命之自白與事實相符，可堪採信。
三、次查被告曾因施用第二級毒品安非他命案件，經臺灣新竹地
    方法院於88年3 月3 日以88年度毒聲字第351 號裁定送觀察
    、勒戒後，認無繼續施用毒品之傾向，而由臺灣新竹地方法
    院檢察署檢察官於88年4 月9 日以88年度偵字第1430號為不
    起訴處分確定；復因施用第二級毒品安非他命案件，經臺灣
    板橋地方法院檢察署檢察官聲請本院以89年度毒聲字第6107
    號裁定送觀察、勒戒後，認有繼續施用毒品之傾向，再聲請
    本院裁定令入戒治處所施以強制戒治，於90年2 月13日入臺
    灣臺北戒治所施以強制戒治，於90年8 月31日停止戒治付保
    護管束，後於91年1 月31日保護管束期滿，保護管束未經撤
    銷，視為強制戒治期滿而執行完畢，所涉刑案部分並經本院
    於90年4 月23日以90年度訴字第525 號判處有期徒刑6 月確
    定（已如前述）；後甲○○再因施用第一、二級毒品案件，
    經臺灣板橋地方法院檢察署檢察官聲請本院以92年度毒聲字
    第3048號裁定令入戒治處所施以強制戒治，於92年11月20日
    入臺灣臺北戒治所施以強制戒治，後因毒品危害防制條例修
    正，而於93年1 月9 日出所，所涉刑案部分則經本院於93年
    1 月19日以92年度訴字第2406號分別判處有期徒刑8 月、6
    月，經定應執行刑為有期徒刑1 年，嗣經上訴，由臺灣高等
    法院於93年4 月8 日以93年度上訴字第651 號判決駁回上訴
    而確定（如前所述）。又於95、96年間再因施用第一、二級
    毒品案件，先後經臺灣高等法院以96年度上訴字第1409號判
    處有期徒刑1 年2 月、本院以96年度訴字第448 號、第1255
    號判處有期徒刑8 月、7 月確定（如前所述），此有臺灣高
    等法院被告前案紀錄表1 份附卷足憑，而依92年7 月9 日新
    修正之毒品危害防制條例刪除二犯及三犯之規定，一改修法
    前繁雜之處遇程序，僅將施用毒品者簡化區分為初犯、再犯
    ，並認施用毒品者係屬病患性犯人，以觀察、勒戒戒除其身
    癮，並以強制戒治去除其心癮。經觀察、勒戒或強制戒治執
    行完畢釋放後，若係5 年後再犯該條例第10條施用毒品罪者
    ，與同條例第20條第1 項、第2 項關於「初犯」之處理方式
    相同，檢察官應先聲請法院裁定令被告入勒戒處所觀察、勒
    戒，並視有無繼續施用毒品傾向，決定應予釋放、為不起訴
    之處分，或應聲請法院裁定令入勒戒處所強制戒治；若係5
    年內「再犯」同條例第10條施用毒品罪者，依同條例第23條
    第2 項規定，檢察官則應依法追訴。觀諸該條例第20條第3
    項之修正理由：「觀察、勒戒或強制戒治5 年後再犯者，顯
    見前所實施之觀察、勒戒或強制戒治已足以遮斷其施用毒品
    之癮，為期自新及協助其戒除毒癮，對此5 年後再犯者，爰
    明定仍適用初犯之規定，先經觀察、勒戒、強制戒治之程序
    」及同條例第23條第2 項之修正理由：「為配合簡化施用毒
    品犯之刑事處遇程序，並鑑於經觀察、勒戒或強制戒治執行
    完畢釋放後5 年內再犯者，其再犯率甚高，原據以實施之觀
    察、勒戒及強制戒治既已無法收其實效，自應施以刑事處遇
    」，顯然如施用毒品者係前經觀察、勒戒或強制戒治等治療
    程序執行完畢5 年後，始再施用毒品之「初犯」，因前所執
    行之觀察、勒戒或強制戒治已足收戒除毒癮之效，自應重新
    執行觀察、勒戒或強制戒治等治療程序，並於治療程序執行
    完畢後，由檢察官為不起訴處分，毋庸對之追訴處罰；反之
    ，在「再犯」之情形，因其先前所為治療程序顯未能收戒斷
    毒癮之效，且考量施用毒品者之再犯率偏高，乃簡化其刑事
    處遇程序，而逕予追訴處罰，不再施以治療程序。參酌上開
    立法理由，修正毒品危害防制條例就施用毒品者，祇於「初
    犯」及「5 年後再犯」二種情形，有其追訴條件之限制，即
    須於初犯經觀察、勒戒或強制戒治釋放後，5 年內均無施用
    毒品之行為，始能認其前所實施之觀察、勒戒或強制戒治已
    足遮斷毒癮，而得於5 年後再犯時，再予適用初犯之規定，
    重行觀察、勒戒等程序。倘5 年內已經再犯，被依法追訴處
    罰，縱其第三次（或第三次以上）施用毒品之時間在初犯釋
    放5 年以後，即與「5 年後再犯」之情形有別，且因已於「
    5 年內再犯」，顯見其再犯率甚高，原實施觀察、勒戒或強
    制戒治，已無法收其實效，而無5 年戒斷期之存在，自無再
    經觀察、勒戒及強制戒治之必要，應由檢察官逕行起訴，始
    符新法修正之本旨（參照最高法院95年度台非字第59號、第
    65 號 判決、最高法院95年度第7 次刑事庭會議決議、97年
    度第5 次刑事庭會議決議、最高法院97年度台上字第6462號
    、97 年 度台非字第527 號、第506 號、第484 號、第478
    號、423 號、405 號刑事判決），是被告前因施用毒品案件
    ，於強制戒治執行完畢釋放後，於5 年內因施用毒品，嗣經
    判決處刑確定業如前述，揆諸上開說明，被告本件施用毒品
    之行為，自與毒品危害防制條例第20條第3 項所規定「5 年
    後再犯」之情形不合，檢察官就之提起公訴，自屬有據。
四、從而，本案事證已臻明確，被告犯行洵堪認定，自應依法論
    科。
五、末查海洛因、甲基安非他命分屬毒品危害防制條例第2 條第
    2 項第1 款所規定之第一級毒品及同條項第2 款所規定之第
    二級毒品，核被告甲○○所為，係犯毒品危害防制條例第10
    條第1 項之施用第一級毒品罪、毒品危害防制條例第10條第
    2 項之施用第二級毒品罪。被告施用前持有第一級毒品海洛
    因、第二級毒品甲基安非他命之低度行為各為其施用之高度
    行為所吸收而不另論罪。又被告曾因事實欄一所述施用毒品
    等罪受有期徒刑之宣告，並經送監執行而於97年7 月30日執
    行徒刑完畢之事實，有臺灣高等法院被告前案紀錄表在卷可
    稽，其於有期徒刑執行完畢後之5 年以內，再故意犯本件有
    期徒刑以上之罪，均為累犯，均應依法加重其刑。被告所為
    2 罪行，犯意各別，觸犯構成要件互異之罪名，自應分論併
    罰。爰審酌被告施用毒品，足以戕害其身心，滋生其他犯罪
    ，惡化治安，嚴重損及公益，且被告曾因施用毒品案件，業
    經強制戒治，仍未戒斷其施用毒品之惡習，竟再為本件施用
    毒品犯行，顯見其不思悔改，惟考量施用毒品行為於本質上
    係屬自我戕害行為，反社會性之程度應屬較低及其犯罪後於
    本院審理中坦承犯行，態度尚佳等一切情狀，各量處如主文
    所示之刑，並定其應執行之刑，以資懲儆。
據上論斷，依刑事訴訟法第273 條之1 第1 項、第299 條第1 項
前段，毒品危害防制條例第10條第1 項、第2 項、第23條第2 項
，刑法第11條前段、第47條第1 項、第51條第5 款，判決如主文
。
本案經檢察官簡志祥到庭執行職務。
中    華    民    國    98    年    10    月    12    日
                  刑事第二庭  法  官  李釱任
上列正本證明與原本無異。
如不服本判決，應於判決送達後10日內敘明上訴理由，向本院提
出上訴狀 (應附繕本) ，上訴於臺灣高等法院。其未敘述上訴理
由者，應於上訴期間屆滿後20日內向本院補提理由書「切勿逕送
上級法院」。
                              書記官  陳秀慧
中    華    民    國    98    年    10    月    13    日
附錄本案論罪科刑法條全文：
毒品危害防制條例第10條：
施用第一級毒品者，處六月以上五年以下有期徒刑。
施用第二級毒品者，處三年以下有期徒刑。


司法院資訊處製作；財團法人民間司法改革基金會備份。
